臺灣雲林地方法院刑事判決
110年度易字第292號
公  訴  人  臺灣雲林地方檢察署檢察官
被      告  陳慶峰



上列被告因妨害名譽案件，經檢察官提起公訴（110年度偵字第1
330號），本院判決如下：
    主    文
陳慶峰犯公然侮辱罪，處拘役貳拾伍日，如易科罰金，以新臺幣
壹仟元折算壹日。
    事    實
一、陳慶峰於民國110年1月14日凌晨3時50分許，在雲林縣○○鎮○
    ○○路00號二吉軒豆漿店（下稱本案豆漿店）購買油條時，為
    挑選熱油條，以其手觸摸架上擺放之油條，經店員黃天珠出
    言制止，陳慶峰因而心生不滿，基於公然侮辱之犯意，在不
    特定人得以共見共聞之本案豆漿店內，以「看要去哪裡給人
    家幹（臺語）」、「幹你娘（臺語）」等語辱罵黃天珠，足
    以貶損黃天珠之人格尊嚴、名譽及社會評價。
二、案經黃天珠訴由雲林縣警察局斗南分局報告臺灣雲林地方檢
    察署檢察官偵查起訴。
    理    由
壹、證據能力部分：
　　本案被告陳慶峰對於本院作為得心證依據之被告以外之人於
    審判外陳述，均全部同意作為證據（見本院卷第70頁），本
    院審酌各項證據作成時之狀況，認為並無不可信或不適當之
    情事，依刑事訴訟法第159條之5第1項規定，均有證據能力
    。至其餘非供述證據，本院查無有何違反法定程序取得之情
    形，應認俱有證據能力。
貳、實體部分：
一、認定犯罪事實所憑之證據及理由：
    訊據被告固坦承有於上開時間、地點，在本案豆漿店購買油
    條時，為挑選熱油條，以其手觸摸油條，經告訴人黃天珠出
    言制止等情不諱（見本院卷第68頁、第219頁），惟矢口否
    認有何公然侮辱犯行，辯稱：本案沒有清晰的錄音證據，我
    有說「你很行嗎（臺語）」、「你很高尚（臺語）」等語；
    我說「幹你娘」可能是我在說幹你娘有夠倒楣，不是在罵告
    訴人，我完全沒有面向告訴人，如何罵她；我在罵的時候有
    個證人（即羅芸）都還沒進來，如何知道我在罵告訴人云云
    （見本院卷第130頁、第220頁）。經查：
　㈠被告有於上開時間、地點，在本案豆漿店購買油條時，為挑
    選熱油條，以其手觸摸油條，經告訴人出言制止等情，業據
    證人即告訴人黃天珠、證人即店員陳利華、羅芸於警詢、偵
    訊及本院審理時證述明確，復有現場監視器畫面擷圖2張、
    雲林縣警察局斗南分局斗南派出所受理各類案件紀錄表1份
    、車輛詳細資料報表、本院110年10月29日勘驗筆錄1份在卷
    可稽（見警卷第9頁、第11頁、第14頁、本院卷第129頁至第
    131頁），此部分事實，首堪認定。
　㈡證人黃天珠於警詢時證述：我在本案豆漿店擔任員工，於110
    年1月14日3時50分許，被告在店內消費時，擅自走入店內油
    炸區，對我們剛炸好的油條徒手一根一根的摸，我告訴他「
    先生不好意思，不可以這樣摸」，之後被告到櫃臺繳費，我
    回到煎蛋餅工作區，接著被告沒有要點蛋餅卻刻意到我煎蛋
    餅工作區對我罵「幹你娘」、「你很行嗎？」並接續一直罵
    「幹你娘」、「你很高尚」等語（見警卷第4頁至第8頁）；
    於偵訊時證述：於110年1月14日3時50分許，在本案豆漿店
    ，被告無故辱罵我「幹你娘」、「你很高尚」、「你很行」
    後走出去，之後又回來對我罵「幹你娘」，當時在煎臺區的
    只有我，被告是對著我罵等語（見偵卷第27頁至第29頁）；
    於本院審理時結證：被告走進我們的操作臺，那是客人不能
    進去的，並用手去摸每一根油條，基於衛生以及當時是防疫
    期，我有規勸他油條不能這樣摸，他就不開心，後來我走回
    煎臺處，被告就轉過去先對我說「幹你娘，你不就很高尚（
    臺語）」，後續還有補充了幾句「幹你娘」，他的原話是「
    幹你娘，你不就很高尚」，被告罵我的時候，另一員工羅芸
    走進來，她剛好要上4點的班；警卷第9頁上方照片中穿白色
    衣服、紅色圍裙是陳利華，穿黑色衣服、戴紅色帽子是我，
    被告走到櫃檯的時候，我走到煎臺，我跟被告之間只有1個
    走道的距離，所以被告有時候是轉頭罵我，有時候是走過來
    罵我等語甚明（見本院卷第131頁至第137頁、第142頁）。
    核與證人羅芸於警詢及偵訊時證述：我當時正要進本案豆漿
    店上班，有聽到被告一直罵黃天珠「幹你娘」等語（見偵卷
    第39頁、第40頁、第67頁、第69頁）。證人陳利華於警詢證
    述：我當時跟黃天珠在本案豆漿店炸油條工作區，被告以「
    幹你娘」、「你高尚」、「你很行」等語辱罵黃天珠（見偵
    卷第37頁、第38頁）；於本院審理時證述：被告與告訴人在
    櫃臺就有口角了，後來被告走過來，被告有對黃天珠罵三字
    經等語（見本院卷第207頁）之重要情節大致相符，足認告
    訴人之指訴並非子虛。復參以被告當時與告訴人間因被告以
    手觸摸油條之事，經告訴人出言制止，被告心中已有不滿，
    應可想像，因而在前揭時、地，一時情緒失控，而對告訴人
    口出上開言語，以抒發不滿，在當時之時空情境下，並未顯
    悖離常情。再者，觀諸告訴人及證人羅芸、陳利華上開證述
    情節，均僅係證述被告有口出上開「幹你娘(臺語)」之話語
    ，並未刻意醜化被告之行為或故意誇大被告有口出更難堪話
    語，而公然侮辱乃係處拘役或罰金刑之罪，刑責非重，衡情
    ，告訴人及證人羅芸、陳利華，實無甘冒誣告或偽證相對重
    罪之風險，而故為虛假之可能。更何況，告訴人及證人羅芸
    、陳利華上開證詞，亦核與被告於本院審理時自承有口出「
    幹你娘（臺語）」（見本院卷第130頁）之言詞內容相符，
    益證告訴人及證人羅芸、陳利華之證述情節，尚堪採信。
　㈢經本院勘驗案發現場監視錄影畫面：①於3時52分43秒（監視
    器錄影檔案沒有聲音只有畫面）有4位女員工，1位在櫃臺，
    2位在油鍋前，1位靠近鏡頭在煮東西，有1位男顧客（即被
    告）走入油鍋旁，徒手挑選油條後，拿1根油條走向櫃臺，
    仍持續轉身看向2位女員工的地方，有1位女員工（即告訴人
    ）走往煎臺，有1位女員工仍待在油鍋前；於3時53分13秒檔
    案結束，此檔案畫面只有4位女員工及被告，至檔案結束前
    沒有其他人。②另一檔案畫面，於3時52分55秒（監視器錄影
    檔案有斷斷續續的聲音）畫面中有1女店員在櫃臺內，於3時
    53分4秒有1位男顧客（即被告）右手直接拿著1根油條至櫃
    臺前，3時53分7秒有男生聲音說「看要去哪裡給人家幹（臺
    語）」該女店員手套著塑膠袋接該油條後以塑膠袋包好，該
    男顧客（即被告）在櫃臺前走動；3時53分46秒有聽到男生
    聲音說「幹你娘（臺語）」。③另一拍攝畫面，於3時53分2
    秒男顧客（即被告）右手拿油條走向上開櫃臺，仍轉頭向其
    走來的方向看，櫃臺對面有一女員工在煎臺工作，畫面中可
    以看到該男顧客嘴巴咬檳榔、講話、向其走來的方向看，於
    3時53分38秒有一女員工走入店內，櫃臺之女店員將該男顧
    客（即被告）選購之早餐加醬料、包裝，於3時54分7秒該男
    顧客（即被告）付錢拿早餐後離開，於3時53分43秒至最後
    該男性顧客離開都是面向櫃台等情，有本院110年10月29日
    勘驗筆錄存卷可考（見本院卷第129頁至第131頁）。併參以
    上開證人之證述及現場監視器畫面擷圖（見警卷第9頁上方
    照片）可知，被告手拿油條走向上開櫃臺時，仍有向其走來
    的方向看（即告訴人所在之方向），堪認被告顯係對於告訴
    人出言制止因而心生不滿，方朝告訴人之方向看，且回以「
    看要去哪裡給人家幹（臺語）」、「幹你娘（臺語）」等語
    ，其係以上開言語辱罵告訴人，主觀上顯有公然侮辱之犯意
    無訛。另被告雖辯稱我在罵的時候證人羅芸都還沒進來，如
    何知道我在罵告訴人云云，惟參以上開勘驗內容可知，於3
    時53分38秒有一女員工走入店內，該女員工即是證人羅芸，
    則於被告以上開言語辱罵告訴人時，適逢證人羅芸進入本案
    豆漿店上班，被告上開所辯，不足採信。
　㈣按刑法第309條所定之「侮辱」，係以使人難堪為目的，利用
    言語、文字、圖畫或動作表示不屑、輕蔑或攻擊之意思，足
    以對於個人在社會上所保持之人格及地位，達貶損其評價之
    程度，即足當之；是否符合侮辱之判斷，應就案情整體，顧
    及行為人之年齡、教育程度、職業與被害人之關係及社會整
    體之價值觀等情狀。查「看要去哪裡給人家幹（臺語）」、
    「幹你娘（臺語）」係辱罵他人所用之言語、三字經，就一
    般人認知而言，行為人係藉由侮辱對方及對方之女性尊長，
    達到侮辱對方之目的，其屬輕蔑侮辱而有貶抑意涵之穢語，
    應無疑義，其客觀上已足使受罵者感到難堪與屈辱，並貶損
    受罵者之人格尊嚴、名譽及社會評價甚明。而被告係具有一
    般智識程度且經社會歷練之成年人，應具有辨別事理之能力
    ，其對於對告訴人辱罵上開言詞足以貶損告訴人之人格尊嚴
    及社會評價，自難委為不知。又案發地點係在本案豆漿店，
    業據認定如上，被告於該處，以前揭言語辱罵告訴人，其餘
    店員或出入之顧客均得以聽聞該等侮辱告訴人之言語，是案
    發地點顯屬不特定人得以共見共聞之公然狀態，並非隱密為
    之，自已符合公然侮辱之要件，殆無疑義。
　㈤綜上各節，被告之辯解要非可採，是本案事證明確，被告犯
    行堪以認定，應依法論科。
二、論罪科刑之理由：
  ㈠核被告所為，係犯刑法第309條第1項之公然侮辱罪。被告以
    上開言語多次辱罵告訴人，係基於單一犯意，於同一地點、
    密切接近之時間，侵害同一之法益，各行為之獨立性極為薄
    弱，依一般社會健全觀念，在時間差距上，難以強行分開，
    在刑法評價上，以視為數個舉動之接續施行，合為包括之一
    行為予以評價，較為合理者，即屬接續犯，而為包括之一罪
    。
  ㈡爰以行為人之責任為基礎，審酌被告不思反省以手觸摸本案
    豆漿店販售之油條有礙衛生，經告訴人出言制止後，反以上
    開粗鄙之言語辱罵告訴人，致損害告訴人之人格尊嚴、名譽
    及社會評價，其行為確有不該，復衡酌案發當時為凌晨3時5
    0分許，周遭民眾及顧客不多，對告訴人名譽之侵害尚屬輕
    微，另考量被告犯後否認犯行，迄今未與告訴人達成和解或
    取得原諒，犯後態度不佳，自無從為其量刑時有利之判斷；
    兼衡被告自陳大專畢業，開藥局，家庭經濟狀況小康（見本
    院卷第219頁、第220頁）等一切情狀，量處如主文所示之刑
    ，並諭知易科罰金之折算標準。
據上論斷，應依刑事訴訟法第299條第1項前段，刑法第309條第1
項、第41條第1項，刑法施行法第1條之1第1項，判決如主文。
本案經檢察官柯木聯提起公訴，檢察官蔡少勳、林豐正到庭執行
職務。
中　　華　　民　　國　　110 　年　　12　　月　　17　　日
                  刑事第二庭  法  官  簡鈺昕
以上正本證明與原本無異。 　　　　　　　　　
如不服本判決應於收受判決後20日內向本院提出上訴書狀，並應
敘述具體理由；其未敘述上訴理由者，應於上訴期間屆滿後20日
內向本院補提理由書（均須按他造當事人之人數附繕本）。「切
勿逕送上級法院」。
                              書記官  林芳宜
中　　華　　民　　國　　110 　年　　12　　月　　17　　日
附錄本案論罪科刑法條全文：
中華民國刑法第309條
公然侮辱人者，處拘役或9千元以下罰金。
以強暴犯前項之罪者，處1年以下有期徒刑、拘役或1萬5千元以
下罰金。